臺灣臺東地方法院民事簡易判決
                                    110年度東簡字第167號
原      告  許敏宗
訴訟代理人  邱聰安律師
被      告  許偉宗
訴訟代理人  蘇銘暉律師
上列當事人間請求拆屋還地事件，於中華民國110年09月30日言
詞辯論終結，本院判決如下：
    主      文
一、被告應將坐落在原告所有：臺東縣○○鄉○○段00000地號土地
    上，如附圖①Ａ建物（面積288平方公尺）、②E廁所（面積7平
    方公尺）之地上物拆除，並將占用之土地返還原告。
二、訴訟費用，由被告負擔。
    事實及理由
壹、原告主張：
一、坐落臺東縣○○鄉○○段00000地號土地（下稱系爭土地）為原
    告所有。被告無正當權源卻在占用系爭土地上，有如附圖（
    即關山地政事務所收件字號為110年08月30日110年圖測字第
    031100號、複丈日期為110年09月16日之複丈成果圖（下稱
    系爭成果圖）①Ａ建物（面積288平方公尺）、②E廁所（面積7
    平方公尺）所示之地上物（以下合稱系爭地上物，即門牌為
    海端鄉初來40-5號建物之部分）。
二、對被告答辯之陳述：
  ㈠原告自94年間起即扶養許再得（即兩造之父），①迄至2、3年
    前因罹患攝護腺癌至臺北就醫期間，即住在新竹之許榮元（
    即許再得之次子）住處，以利就近治療。②在許再得過世前9
    個月期間，即由住在高雄之許賢宗（即許再得之子）夫妻照
    顧，以便就近在高雄海軍總醫院治療，至110年4月26日在高
    雄過世。
  ㈡被告在調解時主張：許再得生前曾將系爭土地出租第三人搭
    蓋建物，被告曾拿錢給許再得轉交承租人拆除系爭該建物乙
    節，並非真實。而係許再得因被告強行占用原告系爭土地，
    迭經勸阻被告不要那麼貪心、趕快拆除系爭地上物，將占用
    之土地返還原告，但被告極為強勢，卻置之不理。
  ㈢613-3地號在分割增加系爭613-6地號前為5,220平方公尺，因
    農地分割後需有2,500平方公尺之限制，故原告分得2,610平
    方公尺後，不可能再將系爭地上物所占用之土地細分予被告
    ，故被告主張：許再得同意將系爭地上物所占用系爭土地之
    部分過戶予被告，顯不可採。
三、爰依民法第767條第一項中段、前段所有權人物上請求權之
    法律關係起訴，如主文第1項所示｛見本院卷（下同）第182
    頁至第183頁：筆錄｝。
貳、被告則以：
一、613-3地號原為許再得所有，因該土地由被告所填實，故許
    再得同意被告使用，且表示：同意將被告所有門牌為海端鄉
    初來40-5號建物所占用之土地所有權過戶給被告。許再得於
    約87年間將613-3地號移轉所有權過戶予許榮元（即被告之
    四弟）後，因許榮元有債務問題，遂將該土地分割增加613-
    6地號（即系爭土地）後，遂將原613-3地號所有權過戶給許
    賢宗（即被告之五弟）、613-6地號所有權則過戶予原告，
    惟被告在許再得於110年04月26日死亡後，即提起本件訴訟
    。
二、故被告基於許再得同意被告使用系爭土地，另系爭建物（即
    初來40-5號房屋）於106年至107年間整修時，被告之兒子有
    出具整修同意書，經原告同意後才整修上開建物（提出卷附
    第196頁之系爭土地使用同意書），故系爭地上物為有權占
    用系爭土地，併聲明求為判決：駁回原告之訴（第183頁至
    第184頁：筆錄）。
參、下列重要事實，經兩造在言詞辯論期日辯論後所不爭執，自
    應堪信為真實，本院爰逕採為辯論及判決之基礎（第184頁
    至第186頁：筆錄）。
一、原告為被告之弟（限閱卷戶籍查詢資料）。兩造均為許再得
    之子。
二、原告取得臺東縣○○鄉○○段00000地號土地（下稱原告系
    爭土地）之經過：　　
  ㈠臺東縣○○鄉○○段00000地號原為許再得所有（第104頁：
　  異動索引）。許再得以：贈與為登記原因，於89年11月30日
　  移轉該土地所有權予訴外人許榮元（即許再得之子，四男）
　  （第104頁：異動索引）。
  ㈡許榮元於92年01月07日將613-3地號分割，增加613-6地號（
　  即系爭土地）後，將：①613-3地號以：於92年05月12日贈
　  與為登記原因，於92年05月29日移轉登記予訴外人許賢宗
　  （即原告之兄、被告之弟，五男）（第105頁至第106頁：該
　  土地登記謄本、異動索引）；②613-6地號以：於93年12月0
　  6日贈與為登記原因，於93年12月16日移轉登記予原告（第4
　  8頁、第57頁：土地登記謄本、異動索引）。故原告係因許
　  榮元之贈與而取得系爭土地所有權。
三、兩造在本院110年度東司簡字第133號拆屋還地事件，於110
    年08月11日調解期日，被告表示：系爭地上物為許再得「租
    給第三人，五年租期屆滿要拆除，因其父（係指許再得）無
    錢拆除，由相對人（係指被告）拿錢給其父轉交承租人，聲
    請人（係指原告）如要拆除，希望能補償相對人損失」等語
    （第22頁：筆錄）。目前系爭地上物並未拆除（見第74頁：
    勘驗筆錄附圖）。
四、110年09月16日勘驗結果（第74頁至第77頁：勘驗筆錄、現
    場圖及照片）：
  ㈠在原告系爭613-6地號土地上，有被告門牌：初來40-5號、結
    構為鋼鐵造（面積179.3平方公尺）、於95年09月起課徵房
    屋稅之未辦保存登記之一層房屋（下稱被告40-5號建物，第
    36頁至第37頁：臺東稅務局該房屋稅籍證明書）。
  ㈡被告系爭地上物使用原告系爭土地，目前並未與原告成立租
　　賃或使用借貸關係。
五、本件適用之相關法條：
  ①民法第767條第1項前段、中段「所有人對於無權占有…其所
　  有物者，得請求返還之。對於妨害其所有權者，得請求除去
    之。」。
  ②「按債權契約係特定人間之權利義務關係，僅債權人得向債
    務人請求，不得以之對抗契約以外之第三人，此為債之相對
    性原則」（最高法院99年度台上字第1172號裁判意旨）。
  ③「然土地原共有人與合建人間之合建契約僅屬債之關係，依
    債之相對性，並無拘束第三人之效力。」（最高法院99年度
    台上字第539號裁判意旨）。
六、本院110年09月29日對許賢宗之公務電話記錄「（詢問許賢
    宗到庭事宜）我是許賢宗的太太賴美如，許賢宗對於這件事
    的立場，與原告許敏宗是一致的，其實事情就是像原告所講
    的一樣…。另外我們有跟許榮元聯絡過，許榮元的立場跟原
    告一樣的，所以被告聲請許榮元到庭作證的話，他不願意。
    」（第103頁：電話記錄）。
七、兩造原告對本院卷內之資料、函文等證據資料，經本院提示
    後，對該等證據資料之形式真正，均不爭執（均同意有證據
    能力），但其實質之證明力，由本院逕為認定。本件證據資
    料既已充足，請鈞院依卷內證據資料而為判斷。
八、原告稱（第177頁：原告準備書狀㈡）：
  ㈠被告於95年08月01日至99年07月31日擔任海端鄉代會第18屆
    主席期間，因假借職務上機會，故意犯背信罪，經本院以10
    2年度原訴字第10號違反貪污治罪條例案件，於103年08月07
    日判決：應執行有期徒刑貳年；緩刑參年（第107頁至第132
    頁：該判決書查詢資料）
  ㈡朱香梅（即被告之配偶）自民國103年12月25日起至107年02
    月08日止，係擔任臺東縣海端鄉鄉民代表會第20屆（下稱海
    端鄉代表會）主席期間，因犯公務員利用職務機會詐取財物
    罪，經本院以108年度原訴字第63號違反貪污治罪條例案件
    ，於110年04月23日判決：應執行有期徒刑貳年；緩刑伍年
    （第133頁至第174頁：該判決書查詢資料）。
肆、本件經兩造同意行集中審理，並整理
    及協議簡化限縮爭點為：
　　除兩造不爭執之部分外，被告以：①許再得同意系爭地上物
    使用系爭土地，②卷附第196頁勞動部多元就業開發方案計畫
    系爭土地使用同意書，而主張：系爭地上物對系爭土地為有
    權占有，有無理由？
伍、得心證之理由：
    按①當事人主張有利於己之事實者，就其事實有舉證之責任
    。」，民事訴訟法第277條本文定有明文。②「民事訴訟如係
    由原告主張權利者，應先由原告負舉證之責，若原告先不能
    舉證，以證實自己主張之事實為真實，則被告就其抗辯事實
    即令不能舉證，或其所舉證據尚有疵累，亦應駁回原告之請
    求。」（最高法院著有17年臺上字第917號判例意旨參照）
    ，③「所有人對於無權占有或侵奪其所有物者，得請求返還
    之。對於妨害其所有權者，得請求除去..。」，民法第767
    條第1項前段、中段定有明文。④以無權占有為原因，請求返
    還所有物之訴，被告對原告就其物有所有權存在之事實無爭
    執，而僅以非無權占有為抗辯者，原告於被告無權占有之事
    實，無舉證責任，被告應就其取得占有，係有正當權源之事
    實證明之，如不能證明，則應認原告之請求為有理由（最高
    法院72年度臺上字第1552號、同年度臺上字第2516號、85年
    度臺上字第1120號判決意旨可資參照）。經查：
一、被告主張：與原土地所有人許再得間，有前揭債之約定乙節
    ，尚不及契約以外之原告：
　　按①「債權契約係特定人間之權利義務關係，僅債權人得向
    債務人請求，不得以之對抗契約以外之第三人，此為債之相
    對性原則」（最高法院99年度台上字第1172號判決意旨參照
    ）。②「買賣契約僅有債之效力，不得以之對抗契約以外之
    第三人。」（最高法院83年台上字第3243號判例意旨參照）
    。經查：
　㈠兩造不爭執：被告為系爭地上物之所有人（第188頁：筆錄）
    、並於95年09月間起課徵房屋稅（第36頁：房屋稅籍證明書
    內載）。
　㈡許榮元於92年01月07日將所有海端段613-3地號因分割所增加
    之613-6地號（即系爭土地），以：於93年12月06日「贈與
    」為登記原因，於93年12月16日移轉登記予原告（見不爭執
    事項第二點）。據上，原告係因許榮元之贈與而取得系爭土
    地所有權，核予許再得無關。
　㈢縱使被告所辯：許再得（即系爭土地原所有權人）曾願將系
    爭地上物所占用之系爭土地所有權移轉登記予被告乙情為真
    ，惟雙方間該債權關係之約定，依債之相對性原則，尚不及
    契約以外之原告，故原告自不受前揭債權法律關係之拘束。
    因此，被告以：與許再得間之前揭約定，據為有權占用系爭
    土地之依據，並無理由。
二、被告以：卷附第196頁「勞動部多元就業開發方案計畫土地
    使用同意書」（即系爭土地使用同意書）作為：有權占用系
    爭土地之依據，並無理由：經查：
  ㈠依系爭同意書內載「立同意書人許敏宗（係指原告）君，茲
    就坐落於臺東縣○○鄉○○段○鄰○○0000號（係指系爭地
    上物）地613-6號土地（系爭系爭土地）同意：社團法人臺
    東縣布農青年永續發展協會，在該土地上「申請勞動部多元
    就業開發方案計畫」，辦理【Bunun Ulus Show布農織品傳
    統的延續與創新計畫】進行計畫執行。使用期為：109年8月
    24日至110年12月31日止（簽約截止日依照附件計劃書執行
    期程）。」（該影本）。據上，原告係同意：「社團法人臺
    東縣布農青年永續發展協會」在同意之期限內使用系爭土地
    ，核與非契約當事人之被告無涉。
  ㈡況前揭協會嗣因故已取消【BununUlusShow布農織品傳統的延
    續與創新計畫】後，復經勞動部勞動力發展署高屏澎分署於
    109年10月20日以高分署清字第1090009546號函覆：錄案備
    查（卷附第97頁該函影本）在案，故該協會亦因取消該計畫
    ，而已失使用系爭土地之權利，併為敘明。
三、揆諸前揭規定及說明，在被告就：系爭地上物占用系爭土地
    ，確有正當使用權源乙節，舉證以實其說之前，本院尚難逕
    認：被告之前揭占用為有權占用，故原告訴請如其聲明所示
    ，為有理由。
四、本件事證已臻明確，兩造其餘之攻擊防禦方法及所提證據，
    對判決結果不生影響，爰不一一論列，併此敘明。
五、綜上所述，原告依民法第767條第1項中段、前段所有權人物
    上請求權之法律關係，求為判決：如主文第1項所示，為有
    理由，應予准許。
陸、據上論結，本件原告之訴為有理由，依民事訴訟法第436條
    第2項、第78條、第87條第1項之規定，判決如主文第1項所
    示。
柒、訴訟費用額之部分，依後附計算書確定如主文第2項所示。
中　　華　　民　　國　　110 　年　　9 　　月　　30　　日
                  民事簡易庭  法  官  陳兆翔    
以上正本，係照原本作成。
如對本判決上訴，須於判決送達後20日內，向本院提出上訴狀。
如委任律師提起上訴者，應一併繳納上訴審裁判費。
中　　華　　民　　國　　110 　年　　10　　月　　1 　　日
                              書記官　李彥勲
計算書：
項        目      金　額（新臺幣）　　
第一審裁判費    1,000元（第06頁：裁判費收據）
測量費為       16,360元（第86頁）